【裁判字號】    97,消債清,30
【裁判日期】    980508
【裁判案由】    聲請清算程序
【裁判全文】
臺灣彰化地方法院民事裁定            97年度消債清字第30號
聲  請  人
即 債務 人  甲○○
代  理  人  張仕融律師
上列當事人因消費者債務清理事件聲請清算，本院裁定如下：
    主  文
債務人甲○○自中華民國九十八年五月八日下午四時起開始清算
程序。
命司法事務官進行本件清算程序。
    理  由
一、按債務人對於金融機構因消費借貸、自用住宅借款、信用卡
    或現金卡契約而負債務，在聲請更生或清算前，應提出債權
    人清冊，以書面向最大債權金融機構請求協商債務清償方案
    並表明共同協商之意旨；自債務人提出協商請求之翌日起逾
    三十日不開始協商，或自開始協商之翌日起逾九十日協商不
    成立，債務人得逕向法院聲請更生或清算；法院開始清算程
    序之裁定，應載明其年、月、日、時，並即時發生效力；又
    法院裁定開始更生或清算程序後，得命司法事務官進行更生
    或清算程序，消費者債務清理條例第151條第1項、第153條
    、第83條第1項、第16條第1項前段分別定有明文。
二、本件聲請意旨略以：其有不能清償債務之情事，目前債務總
    金額為新臺幣（下同）1,279,617元，消費者債務清理條例
    施行後，其曾於民國97年5月23日，以員林郵局第260號存證
    信函，並附上債權人清冊乙份，向最大債權金融機構即中國
    信託商業銀行股份有限公司（下稱中國信託銀行）請求共同
    協商債務清償方案，惟其存證信函發出至今已逾30日，中國
    信託銀行不但未開始協商，反逕認聲請人聲請前置協商之文
    件不符規定，並以前置協商退件通知函拒絕其債務協商之聲
    請，依消費者債務清理條例第153條規定本件自應視為協商
    不成立，且其無擔保或無優先權之債務總額未逾1,200萬元
    ，復未經法院裁定開始更生程序或許可和解或宣告破產，爰
    聲請清算等語。
三、經查：聲請人所主張上開事實，據其提出之員林郵局第260
    號存證信函、債權人清冊、財產及收入狀況說明書、財政部
    台灣省中區國稅局財產歸屬資料清單、財政部臺灣省中區國
    稅局95、96年度綜合所得稅各類所得資料清單、戶籍謄本、
    前置協商補件通知函等件可證，並核與本院向中國信託銀行
    函詢之結果相符，有該銀行98年3月19日民事陳報狀乙份在
    卷可稽，自堪信為真實。再者，聲請人既已依消費者債務清
    理條例第151條第1項規定，提出債權人清冊，以書面向最大
    債權金融機構請求協商債務清償方案，並表明共同協商之意
    旨，受請求之金融機構即應依同法第151條第3項規定，通知
    其他債權人與債務人為債務清償之協商，若其認協商前有查
    明聲請人之財產及收入狀況之必要，亦可依同法第151條第2
    項規定，向稅捐或其他機關、團體查詢其財產、收入、業務
    及信用狀況，斷不可另自行要求聲請協商之債務人須於一定
    期間內補提其所屬銀行公會所規定之七項文件（即除依法應
    提出之債權人清冊外，尚須提出銀行公會版本之前置協商申
    請書、身分證正反面影本、財產及收支狀況說明書、近2年
    綜合所得資料及最近1個月核發之財產資料清單、近3個月薪
    資證明文件、勞工保險被保險人投保資料表及明細等文件）
    ，若不補提即逕認聲請人聲請前置協商之文件不符規定，並
    以前置協商退件通知函拒絕其債務協商之聲請，是債權人之
    上開所為，顯然增加法律所無之協商開啟要件，並嚴重影響
    聲請人債務清理之權益，依同法第153條規定本件自應視為
    協商不成立，並有許聲請人進入清算程序，以儘速清理債務
    ，早日重建經濟生活之必要；此外，本件又查無消費者債務
    清理條例第6條第3項、第8條或第82條第2項法定應駁回清算
    聲請之事由存在，從而，聲請人聲請清算，於法有據，並依
    上開規定命司法事務官進行本件清算程序，爰裁定如主文。
四、至法院嗣後裁定為終止或終結清算程序後，聲請人之債務並
    非當然免除，仍應由法院斟酌消費者債務清理條例有關免責
    之規定，例如本條例第133條、第134條、第135條等，依職
    權認定是否裁定免責，故法院裁定終止或終結清算程序後，
    聲請人雖有免責之機會，惟其清算程序之開始若係因上述條
    例所定不可免責之事由所致，法院即非當然為免責之裁定，
    聲請人就其所負債務仍應負清償之責，附此敘明。
中    華    民    國    98    年    5     月    8     日
              民事第一庭    法  官  康弼周
以上正本係照原本作成。
本件不得抗告。
中    華    民    國    98    年    5     月    8     日
                            書記官  林文斌


司法院資訊處製作；財團法人民間司法改革基金會備份。
